【裁判字號】    98,上易,531
【裁判日期】    980326
【裁判案由】    竊盜
【裁判全文】
臺灣高等法院臺中分院刑事判決         98年度上易字第531號
上  訴  人  臺灣臺中地方法院檢察署檢察官
被      告  甲○
                    號
上列上訴人因被告竊盜案件，不服臺灣臺中地方法院97年度易字
第4448號中華民國98年2月5日第一審判決（起訴案號：臺灣臺中
地方法院檢察署97年度偵字第18149 號），提起上訴，本院判決
如下：
    主  文
上訴駁回。
    理  由
一、按「不服地方法院之第一審判決而上訴者，應向管轄第二審
    之高等法院為之。上訴書狀應敘述具體理由。上訴書狀未敘
    述上訴理由者，應於上訴期間屆滿後20日內補提理由書於原
    審法院。逾期未補提者，原審法院應定期間先命補正」、「
    第二審法院認為上訴書狀未敘述理由或上訴有第362 條前段
    之情形，應以判決駁回之。但其情形可以補正而未經原審法
    院命其補正者，審判長應定期間先命補正」，民國96年7月4
    日修正公布、同年月6 日施行之刑事訴訟法第361條、第367
    條分別定有明文。職是，不服地方法院之第一審判決而上訴
    者，其上訴書狀應敘述具體理由，至於上訴理由是否具體，
    係屬第二審法院審查範圍，則不在命補正之列，此參照上開
    條文之修正理由自明。
二、再所稱具體理由，係指須就不服之判決為具體之指摘而言，
    如僅泛稱原判決認事用法不當或採證違法、判決不公等，均
    非具體理由（法院辦理刑事訴訟案件應行注意事項第162 點
    參照）。復按「所謂具體理由，必係依據卷內既有訴訟資料
    或提出新事證，指摘或表明第一審判決有何採證認事、用法
    或量刑等足以影響判決本旨之不當或違法，而構成應予撤銷
    之具體事由，始克當之（例如：依憑證據法則具體指出所採
    證據何以不具證據能力，或依憑卷證資料，明確指出所為證
    據證明力之判斷如何違背經驗、論理法則）；倘僅泛言原判
    決認定事實錯誤、違背法令、量刑失之過重或輕縱，而未依
    上揭意旨指出具體事由，或形式上雖已指出具體事由，然該
    事由縱使屬實，亦不足以認為原判決有何不當或違法者（例
    如：對不具有調查必要性之證據，法院未依聲請調查亦未說
    明理由，或援用證據不當，但除去該證據仍應為同一事實之
    認定），皆難謂係具體理由，俾與第二審上訴制度旨在請求
    第二審法院撤銷、變更第一審不當或違法之判決，以實現個
    案救濟之立法目的相契合，並節制濫行上訴」（最高法院97
    年度台上字第892 號判決意旨參照）。是如上訴理由書狀並
    未依據卷內訴訟資料，具體指摘原判決認事用法有何違法或
    不當之情形，即屬上訴未敘述具體理由。又上訴書狀未敘述
    具體理由者，其上訴即屬於刑事訴訟法第362 條前段所定「
    上訴不合法律上之程式」之情形，第二審法院自應依同法第
    367條之規定，以判決駁回之。
三、本案上訴人即臺灣臺中地方法院檢察署檢察官（下稱檢察官
    ）不服原審判決提起上訴，其上訴書所載理由略謂：(一)本件
    案發後經警方在證人即被害人乙○○上開建築物內書桌旁鋁
    門玻璃上採集到被告甲○所遺留之指紋，經送往內政部警政
    署刑事警察局指紋室就上開指紋進行鑑定比對，認與甲○留
    存於內政部警政署刑事警察局之指紋卡上之指紋，其紋型、
    特徵均相同，應係屬同一人之指紋，此有內政部警政署刑事
    警察局97年5月21日刑紋字第0970069188 號鑑驗書等在卷可
    稽，此項證據係屬科學驗證，其證明力甚強，不容任意藉詞
    否認，從而，可證被告確實有於案發進入案發處所之事實，
    而被告自始即否認曾經進入該處，顯係虛作賊心虛，難以憑
    信；(二)被告自稱案發前一個多月之期間其父一直臥病在醫院
    內，並由伊負責照護，縱或屬實，然尚不能證明被告於該段
    期間內寸步均未離開醫院，從而被告以長期照護其父為由證
    明其未於案發時間竊取被害人之物品，實無邏輯上之必然性
    ；(三)被告平時固以機車為交通工具，然搬運粗重物品，其方
    法實屬多元，非限於機車一種，此為一般人所明知，則被告
    作案時，或夥同他人幫忙，或以貨車載運，均可達成目的，
    是被告平日固以機車為交通工具，仍無法完全排除犯本件竊
    盜之可能性；(四)被害人於審理時供稱：在案發日（97年4 月
    12日）前3、4天伊有到案發地之農舍，當時不銹鋼門、原木
    都還在等語，由此可證該2 種物品確係於本次竊盜中始失竊
    無訛，是被告實無法脫免本件罪責，乃原審竟採信被告上開
    不實之辯解，而為被告無罪之判決，容有未洽，爰請撤銷原
    判決，更為適之之適當合法之判決云云。
四、經查原審依全辯論意旨及調查證據之結果，已說明「(一)警方
    在證人即被害人乙○○上開建築物內書桌旁鋁門玻璃上採獲
    之3枚指紋，其中1枚經比對後，與被告檔存之指紋相符，固
    有有內政部警政署刑事警察局97年5月21日刑紋字第0970069
    188 號鑑驗書等在卷可稽，然此至多僅能證明被告曾觸摸過
    該玻璃，而被告在該玻璃留有指紋之原因繁多，是否確因被
    告為本案之行竊犯行而留下指紋，實須綜合其他證據加以佐
    證，方得為確切之證明，庶免冤抑。(二)證人即被害人乙○○
    平日並未住在案發地點，僅偶而前去查看，且該地點業已遭
    竊多次，其均未見過竊賊，亦從未見過被告，起訴書所載之
    失竊物品，乃其多次遭竊之所有損失，並非97年4 月12日單
    一次失竊之物品等情，業據證人即被害人乙○○證述甚詳，
    其於本院97年11月25日到庭具結證稱：（該農舍於97年4 月
    12日是否有失竊？）有，該農舍連續失竊好幾次。（失竊前
    最後一次到該農舍是何時？）被偷非常多次，97年4 月12日
    是到該農舍去發現被偷才報案，之前在3、4天前我有去。（
    97年4 月12日當日發現失竊何物？）不銹鋼鐵門一片、鋁門
    窗框18個及原木1 塊。（你說失竊很多次，有無可能這次失
    竊的東西是之前偷走的？）那些窗框18個是以前就被偷的，
    這些被偷的東西，他們是分兩次偷。（據你剛剛所述在被偷
    前3、4天有到該農舍，當時失竊的物品還在嗎？）當時我去
    時不銹鋼鐵門、原木都還在，鋁門窗框是警察算的，之前被
    偷十來次，窗框就被偷了。（採集到被告指紋之玻璃，在 4
    月8日或9日你去時這個玻璃就有了嗎？）在4月8日或9 日該
    玻璃就在了，已經好幾個月前就在那裡，大概在96年10月份
    的時候發現該玻璃被拆下來放在該處。（你說失竊十幾次，
    有報案紀錄嗎？）失竊報案十幾次，但有拿到三聯單的只有
    兩次，因為我常常去，什麼東西丟掉我都知道。（如依你所
    述，採集到被告指紋的玻璃窗框，是在96年10月份失竊？）
    是等語（見本院卷第11頁以下），則依證人乙○○上開證述
    ，採集到被告指紋之玻璃所在鋁門窗框之失竊時間係在96年
    10月之前，絕非起訴書所載之97年4 月12日某時許。再證人
    即被害人乙○○業已明確證稱其平日並未住在案發地點，僅
    偶而前去查看，且該地點業已遭竊多次，其均未見過竊賊，
    亦從未見過被告，起訴書所載之失竊物品，乃其多次遭竊之
    所有損失，並非97年4 月12日單一次失竊之損失等語明確，
    本院再依職權函詢臺中縣警察局大甲分局可否判斷本件玻璃
    採得被告指紋之產生時間？經該局覆稱：指紋產生之日期受
    環境因素影響極深，如灰塵、溼度等，因此無法判斷等語，
    此有該局97年12月19日以中縣甲警偵字第0970020856號函一
    份在卷可稽（本院卷第20頁），則公訴人據以認定被告係於
    97年4 月12日某時許，至證人即被害人乙○○位於臺中縣大
    安鄉○○路73號之建築物後方，且以攀爬上開建築物後方高
    約1 公尺圍牆之方式，進入上開建築物庭院，竊取上開建築
    物之不鏽鋼鐵門1片（重約200公斤）、鋁門窗框18個及建築
    物內之原木1 塊等物，顯係事證未符。(三)被告辯稱：起訴書
    所載之竊盜當時，伊父親生病住院一個多月，伊一直在照顧
    父親，從未曾到過案發地點臺中縣大安鄉○○路73號等情，
    有其提出伊父親之李綜合醫療社團法人大甲綜合醫院98年 1
    月15日診斷證明書一份可參；又被告辯稱伊平常均以機車代
    步，根本不可能載運失竊之重約200 公斤之鐵門等語，查失
    竊之鐵門重約200 公斤，此經證人即被害人乙○○證述明確
    ，且公訴人認定當時尚有鋁門窗框18個及原木1 塊同時遭竊
    ，衡諸常情顯非被告一人所能獨立完成，足見被告所辯尚非
    全然無稽，則本件被告是否有起訴書所載之犯行，實有相當
    合理之懷疑存在，尚難遽以認定被告係以攀爬建築物後方高
    約1 公尺圍牆之方式行竊而有加重竊盜犯行。」等情，原判
    決業就檢察官上訴書所載理由，依其所調查之證據詳為判斷
    認定，檢察官以上述理由僅摘原判決諭知被告無罪尚有違誤
    ，然就上開然上訴意旨內容加以觀察、判斷，顯對於原判決
    認事用法究竟如何違背法令或不當，並未依據卷內資料為具
    體之指摘，而足以影響判決本旨，揆諸前揭說明，自非屬得
    上訴第二審之具體事由。核之上揭說明，應認檢察官之上訴
    違背法律上之程式，自應予以駁回，並不經言詞辯論為之。
六、據上論斷，應依刑事訴訟法第367條前段、第372條，判決如
    主文。
中    華    民    國    98    年    3    月    26    日
            刑事第五庭  審判長法  官  趙  春  碧
                              法  官  賴  恭  利
                              法  官  何  秀  燕
以上正本證明與原本無異。
不得上訴。
                              書記官  郭  振  祥
中    華    民    國    98    年    3    月    26    日


司法院資訊處製作；財團法人民間司法改革基金會備份。
